【裁判字號】    98,上易,470
【裁判日期】    980827
【裁判案由】    詐欺
【裁判全文】
臺灣高等法院高雄分院刑事判決         98年度上易字第470號
上  訴  人  臺灣高雄地方法院檢察署檢察官
被      告  丙○○
上列上訴人因被告詐欺案件，不服臺灣高雄地方法院98年度易字
第15號中華民國98年5 月19日第一審判決（起訴案號：臺灣高雄
地方法院檢察署97年度偵字第15726 號），提起上訴，本院判決
如下：
     主  文
原判決撤銷。
丙○○共同意圖為自己不法之所有，以詐術使人將本人之物交付
，處有期徒刑伍月，如易科罰金，以新台幣壹仟元折算壹日。
     事  實
一、丙○○共同基於詐欺取財之犯意聯絡，先於96年6 月29日至
    台新國際商業銀行蘆洲分行開設帳號00000000000000號帳戶
    後，提供予謝維東及其所屬犯罪集團之其他已成年之成員，
    供其等詐騙後匯入款項之用。
二、嗣謝維東（未經檢察官起訴）、丙○○與其所屬犯罪集團之
    其他成員，共同意圖為自己不法所有，於民國96年11月21日
    18時許，由某不詳姓名之成員撥打電話向甲○○○佯稱：渠
    誤採分期付款之交易方式，欲取消分期，須至自動提款機前
    操作云云，致甲○○○陷於錯誤，誤信為真，遂依其指示，
    於同日下午7 時58分左右，至中壢市○○路○段119 號台北
    富邦銀行中壢分行之提款機，陸續匯款新臺幣（下同）2 萬
    8000元、3 萬元、2 萬3000元、1 萬9000元、2 萬9000元、
    1 萬9000元至郭美珍名義（涉犯幫助詐欺取財罪，另案經檢
    察官聲請簡易判決處刑，臺灣高雄地方法院以97年度審簡字
    第2606號判處有期徒刑4 月，得易科罰金，並緩刑2 年）之
    台北富邦商業銀行三民分行帳號000000000000號帳戶，再經
    郭美珍將上開款項分別以5 萬元（96年11月21日）、1 萬90
    00元（96年11月22日）、2 萬5000元（96年11月22日）、1
    萬9000元（96年11月22日）、1000元（96年11月22日）、2
    萬1000元（96年11月22日）之金額，陸續匯入至犯罪集團指
    定之丙○○所有之上開帳戶，再由丙○○依謝維東之指示，
    於96年11月22日，至台新國際商業銀行蘆洲分行匯款至謝維
    東指定之大陸地區帳戶內。嗣甲○○○察覺有異，始知受騙
    ，報警處理。
三、案經高雄市政府警察局三民第二分局移送臺灣高雄地方法院
    檢察署檢察官偵查起訴。
     理  由
壹、證據能力部分：
    按被告以外之人於審判外之陳述，雖不符刑事訴訟法第159
    條之1 至第159 條之4 之規定，而經當事人於審判程式同意
    作為證據，法院審酌該言詞陳述或書面陳述作成時之情況，
    認為適當，亦得為證據，當事人、代理人或辯護人於法院調
    查證據時，知有第159 條第1 項不得為證據之情形，而未於
    言詞辯論終結前聲明異議者，視為有前項之同意，刑事訴訟
    法第159 條之5 定有明文。本件證人郭美珍、甲○○○於警
    詢中之證述，卷附台新國際商業銀行（以下簡稱台新銀行）
    及台北富邦商業銀行（以下稱台北富邦銀行）自動櫃員機交
    易明細、台北富邦銀行96年12月5 日北富銀三字第000271號
    函檢附郭美珍000000000000開戶資料及交易往來明細、台新
    國際商業銀行96年12月19日台新作文字第9618429 號函檢附
    丙○○00000000000000帳號開戶資料及交易往來明細、門號
    0000000000號雙向通聯記錄及簡訊，雖屬被告以外之人於審
    判外之言詞或書面陳述，然當事人於準備程式中對於上開證
    據方法均表示同意有證據能力，本院審酌前開審判外之言詞
    或書面陳述於作成時之情況，並無違法不當或證明力明顯過
    低之瑕疵，應得作為證據。
貳、實體部分：
一、訊據被告丙○○固坦承確有提供其所有之上開帳戶予他人使
    用，且該帳戶帳簿、印章均由其保管，並依謝維東之指示匯
    款至其他帳戶等情不諱，惟矢口否認有何詐欺取財犯行，辯
    稱：謝維東在大陸經商，經常需要與人交易，因為他跟被告
    哥哥是好朋友，所以被告將上開帳戶借給謝維東使用，並幫
    他轉帳而已，其餘被告並不知情，並未參與詐欺取財犯行云
    云。
二、經查：
  (一)96年11月21日下午6 時許，某詐騙集團成員撥打電話向甲○○○佯稱：其向東森購物誤採分期付款之交易方式，欲取消
    分期須至自動提款機前操作云云，致甲○○○陷於錯誤，遂
    依指示，以現金存款之方式陸續匯款2 萬8000元、3 萬元、
    2 萬3000元、1 萬9000元、2 萬9000元、1 萬9000元至郭美
    珍開立之台北富邦商業銀行三民分行帳號0000 00000000 號
    帳戶，而遭詐騙得逞之事實，業據證人即被害人甲○○○於
    警詢中證述屬實（見警卷第15至16頁），並有台北富邦商業
    銀行（以下稱台北富邦銀行）自動櫃員機交易明細、台北富
    邦銀行96年12月5 日北富銀三字第0002 71 號函檢附郭美珍
    帳號000000000000號帳戶之開戶基本資料表、印鑑卡及交易
    往來明細在卷可憑（見警卷第21至22、41至67頁），其事實
    足堪認定。又郭美珍旋即於96年11月21日及翌日將上開款項
    以5 萬元、1 萬9000元、2 萬5000元、1 萬9000元、1000元
    、2 萬1000元之金額，陸續匯入被告開立之台新國際商業銀
    行蘆洲分行帳號00000000000000號帳戶等情，業據證人郭美
    珍於警詢中證述明確（見警卷第13至14頁），且為被告丙○○所自承，並有台新國際商業銀行（以下簡稱台新銀行）自
    動櫃員機交易明細及存入憑條、台新銀行96年12月19日台新
    作文字第9618429 號函，檢附被告帳號00000000000000號帳
    戶之往來印鑑暨資料卡及交易往來明細、郭美珍使用之門號
    0000000000號雙向通聯記錄及簡訊在卷可佐（見警卷第25至
    26、68至247 頁），其事實亦堪認定。
  (二)台新國際商業銀行蘆洲分行帳號00000000000000號帳戶，係
    被告丙○○本人於96年6 月29日所申請開戶，並提供予謝維
    東使用；又上開帳戶之印章、存摺，均由被告丙○○所保管
    ；郭美珍匯入被告之款項，均由被告依謝維東之指示，於96
    年11月22日，至台新國際商業銀行蘆洲分行匯款至謝維東指
    定之大陸地區帳戶內等情，亦為被告所自承，並有被告丙○○所有上開帳戶之開戶基本資料、印鑑暨資料卡及歷史交易
    明細各1 份附卷可參，亦可認定上開詐得之款項，於匯入被
    告之帳戶後，再經被告之手轉匯至大陸地區帳戶內。
  (三)被告雖否認共同詐欺取財，辯稱僅將帳戶借與他人，被告不
    知情云云。然按金融帳戶為個人理財之工具，申請開設金融
    帳戶並無任何特殊之限制，一般民眾皆能自由申請開戶，並
    得同時在不同金融機構申請多數存款帳戶使用，此為眾所週
    知之事實。依一般人社會生活經驗，若係合法之金錢收入，
    原得自行向金融行庫開戶使用匯款，而無借用他人帳戶之必
    要。若有某人不以自己名義申請開戶，反向他人借用金融機
    構帳戶使用，衡情應已能懷疑該人之目的不單純而有違常情
    。又向他人借用帳戶使用後，一般亦均會向他人取得帳簿、
    提款卡、印章等物，始能自由支配該帳戶內之金錢；否則如
    未向該出借人取得帳簿及印章，於借用人存款進入該帳戶後
    ，該出借人即得自由領取使用其帳戶內之金額，對借用人而
    言存有相當之風險；且借用人如要領取現款，亦需要出借人
    之配合領取，徒增麻煩；必須借用人與出借人間存有相當之
    信賴關係或共同關係，出借人亦有配合之意願，始會於借用
    他人帳戶後，仍由該出借人保留帳簿及印章。查本件被告丙○○既將其帳戶提供於謝維東使用，復於謝維東所屬犯罪集
    團將詐得之款項存入被告之帳戶內後，被告仍依其指示，將
    該款項轉匯入謝維東所指定之大陸帳戶內；本院再參酌以依
    被告丙○○上開帳戶交易明細表所示，被告自96年6 月29日
    起至96年12月14日止，帳戶交易次數高達1770筆，轉帳金額
    幾乎每2 天即高達100 萬元以觀，足認被告與謝維東所屬之
    犯罪集團間存有相當之信賴關係及共同關係，且有共識而密
    切配合，該詐欺集團始會將詐得之金錢轉到被告所提供借與
    之帳戶，被告辯稱其不知情云云，顯與常情不符。
  (四)證人謝維東雖於原審審理中證稱：「我不一定要用被告的，
    我是請她哥哥幫我處理，她哥哥說他妹妹在台北，他妹妹是
    上班族，我那時沒有回來，她哥哥說用他妹妹比較方便。」
    ，「（為何這個帳戶有詐騙集團在使用？）我也不知道‧‧
    ‧」云云，否認其為詐騙集團之1 份子，進而證明被告丙○○亦非屬詐騙集團成員云云（見原審卷第20頁）。然查上開
    帳戶既為證人謝維東使用，證人謝維東雖既稱該帳戶係作為
    正常交易使用，為何竟會淪為詐欺集團之犯罪工具？且於詐
    得之款項進入被告之帳戶內後，即由謝維東指示被告丙○○
    轉匯入大陸地區之帳戶內，謝維東又無法提出其現係何職業
    ，以及說明何以有多筆且大量之金錢由被告帳戶轉匯至其他
    帳戶，顯見謝維東係該詐騙集團之一份子無疑，其所為之證
    言，顯與事實不符，不足為被告有利之認定。
  (五)綜上所述，被告罪證已很明確，所辯顯係卸責之詞，不足採
    信，犯行堪以認定。
三、核被告所為，係犯刑法第339 條第1 項之詐欺取財罪；被告
    與謝維東及其所屬犯罪集團之其他已成年之成員間，有犯意
    之聯絡與行為之分擔，均為共同正犯。公訴人認被告僅提供
    帳戶供其他犯罪集團使用，為詐欺取財之幫助犯，尚有未洽
    ，附此說明。
四、原審未察，遽為被告丙○○無罪之判決，尚有未洽。檢察官
    上訴意旨，執此指摘原判決不當，為有理由。自應由本院將
    原判決撤銷改判。爰審酌被告尚無前科，其詐得之金額為14
    萬餘元，犯罪後未與被害人成立和解等一切情狀，量處如主
    文第2 項所示之刑，併諭知易科罰金之折算標準。
五、臺灣板橋地方法院檢察署98年度偵字第15201 號（即97年度
    偵字第17155 號）移送本院併案意旨雖以被告丙○○應能預
    見提供個人金融機構帳戶與他人使用，將幫助犯罪集團或不
    法分子實施詐欺或其他財產犯罪，竟仍基於幫助詐欺之不確
    定故意，於不詳時、地，將其前於臺新國際商業銀行蘆洲分
    行所申請之帳號00000000000000號帳戶，提供與真實姓名年
    籍不詳之詐騙集團成員，以供詐騙集團成員使用。嗣該詐騙
    集團某真實姓名年籍不詳之成員冒稱檢警人員，於附表所示
    之時間，以電話向附表所示之戊○○○等被害人佯稱渠等遭
    冒名申辦金融帳戶，涉嫌違反洗錢防制法，需提出保證金存
    入臺北地檢署之監管帳戶云云，待被害人不疑有他提款後，
    再由詐騙集團成員沈鑫、何茂榮（沈鑫、何茂榮涉犯詐
    欺等罪嫌部分，業經臺灣基隆地方法院以97年度訴字第32號
    分別判處應執行有期徒刑2 年6 月、2 年4 月確定）依真實
    姓名年籍不詳綽號「富哥」、「阿明」之成年男子指示前往
    附表所示之交款地點，由「富哥」等人傳真偽造，內容略為
    ：被害人涉嫌洗錢防制法，受監管清查名下帳戶資金，清查
    無誤予以歸還之「臺北地檢署監管科」公文及收據等不實之
    公文書至交款地點附近便利商店，由沈鑫、何茂榮在其上
    蓋用上開偽造之「臺灣臺北地方法院監管科」機關印信完成
    偽造行為後，再持向戊○○○等人出示行使由集團成員交付
    偽造之「臺灣臺北地方法院檢察署監管科科員」識別證，偽
    稱為臺北地檢署監管科人員，並將集團成員偽造之「臺北地
    檢署監管科」公文、收據等不實之公文書出示交付予戊○○○等人，使戊○○○等人陷於錯誤，誤信沈鑫、何茂榮確
    係地檢署指派之收款人員，而將附表所示款項如數交付，足
    以生損害於公文書之正確性及戊○○○等人。沈鑫、何茂
    榮詐騙得逞後，先扣除渠等6 ％之佣金後，再依「富哥」等
    人指示於當日將餘款匯至「富哥」指定之丙○○前開臺新商
    銀蘆洲分行00000000000000號帳戶內。認被告該案所涉犯幫
    助詐欺取財之犯罪事實，與本案有想像競合犯之裁判上1 罪
    關係，而請求併案審理云云。惟查被告就前揭經起訴之部分
    ，既經本院認定為詐欺取財之正犯，而95年7 月1 日修正施
    行之刑法已經刪除連續犯之規定，併案意旨所指該部分犯行
    與本案被害人不同，犯罪時間亦異，非屬同一犯罪，本院對
    之無從併辦，應退回檢察官另為適當之處理。
據上論結，應依刑事訴訟法第369 條第1 項前段、第364 條、第
299 條第1 項前段，刑法第28條、第339 條第1 項、第41條第1
項前段，刑法施行法第1 條之1 ，判決如主文。
本案經檢察官孫小玲到庭執行職務。
中    華    民    國    98    年    8     月    27    日
                  刑事第五庭    審判長法  官  曾永宗
                                      法  官  王伯文
                                      法  官  任森銓
以上正本證明與原本無異。
本判決不得上訴。
中    華    民    國    98    年    8     月    27    日
                                      書記官  廖素珍
附錄本判決論罪科刑法條：
刑法第339條
意圖為自己或第三人不法之所有，以詐術使人將本人或第三人之
物交付者，處5 年以下有期徒刑、拘役或科或併科1 千元以下罰
金。
以前項方法得財產上不法之利益或使第三人得之者，亦同。
前2 項之未遂犯罰之。
  附表：
       ┌─┬────┬────┬────┬────┬─────┬─────┐
       │編│犯罪時間│電話詐騙│交款地點│被害人  │詐騙金額  │附註      │
       │號│        │地點    │        │        │（新臺幣）│          │
       ├─┼────┼────┼────┼────┼─────┼─────┤
       │1 │96年11月│基隆市西│基隆市聖│戊○○○│200萬     │          │
       │  │2日10時 │定104巷 │心工商走│        │          │          │
       │  │許      │24號    │廊      │        │          │          │
       ├─┼────┼────┼────┼────┼─────┼─────┤
       │2 │96年11月│彰化市  │不詳    │不詳    │200萬     │          │
       │  │5日     │        │        │        │          │          │
       ├─┼────┼────┼────┼────┼─────┼─────┤
       │3 │96年11月│臺北市民│不詳    │不詳姓名│200萬     │          │
       │  │6日     │權西路  │        │之楊姓女│          │          │
       │  │        │        │        │子      │          │          │
       ├─┼────┼────┼────┼────┼─────┼─────┤
       │4 │96年11月│基隆市新│基隆市新│丁○○  │250萬     │詐騙集團成│
       │  │6日10時 │西街3巷 │西街3巷 │        │          │員於被告二│
       │  │30分許  │13號    │13號    │        │          │人收押後，│
       │  │        │        │        │        │          │另於96年11│
       │  │        │        │        │        │          │月13日以第│
       │  │        │        │        │        │          │一銀行帳戶│
       │  │        │        │        │        │          │內200萬元 │
       │  │        │        │        │        │          │基金需贖回│
       │  │        │        │        │        │          │為由，使蔡│
       │  │        │        │        │        │          │美枝陷於錯│
       │  │        │        │        │        │          │誤，另行匯│
       │  │        │        │        │        │          │款50萬元。│
       ├─┼────┼────┼────┼────┼─────┼─────┤
       │5 │96年11月│臺北縣萬│臺北縣萬│乙○○  │70萬元    │          │
       │  │6日10時 │里鄉大鵬│里鄉萬里│        │          │          │
       │  │        │村下社路│國小大門│        │          │          │
       │  │        │1之5號  │口      │        │          │          │
       │  │        │        │        │        │          │          │
       └─┴────┴────┴────┴────┴─────┴─────┘


司法院資訊處製作；財團法人民間司法改革基金會備份。
